【裁判字號】    97,易,2025
【裁判日期】    980320
【裁判案由】    傷害
【裁判全文】
臺灣板橋地方法院刑事判決              97年度易字第2025號
公  訴  人  臺灣板橋地方法院檢察署檢察官
被      告  戊○○
上列被告因傷害案件，經檢察官提起公訴（97年度偵字第15054
號），本院判決如下：
    主  文
戊○○無罪。
    理  由
一、公訴意旨略以：被告戊○○於民國96年9 月23日凌晨1 時許
    ，駕駛其妻乙○○所有之車號0123-KM 號自用小客車，途經
    臺北縣土城市○○路、承天路口時，因不滿告訴人丙○○所
    駕駛車號5F-4647 號自用小客車變換車道，竟基於傷害故意
    ，見告訴人搖下車窗後，徒手毆打車內之告訴人不斷，致告
    訴人受有鼻骨骨折、疑似右眼鈍傷併結膜下出血、視網膜水
    腫及外傷性虹彩炎等傷害。歇手後，仍另持鐵棒擊毀告訴人
    所駕車之前擋風玻璃，始而揚長駕車離去，因認被告涉犯刑
    法第277 條第1 項之傷害罪嫌、刑法第354 條之毀損罪嫌（
    起訴書漏列刑法第354 條之罪，經公訴人當庭補正）。
二、按犯罪事實應依證據認定之，無證據不得認定犯罪事實；不
    能證明被告犯罪者，應諭知無罪之判決，刑事訴訟法第154
    條第2 項、第301 條第1 項分別定有明文。又認定不利於被
    告之事實，須依積極證據，苟積極證據不足為不利於被告事
    實之認定時，即應為有利於被告之認定，更不必有何有利之
    證據；犯罪事實之認定，應憑真實之證據，倘證據是否真實
    尚欠明確，自難以擬制推測之方式，為其判斷之基礎；刑事
    訴訟上證明之資料，無論為直接或間接證據，均須達於通常
    一般之人均不致有所懷疑，而得確信其為真實之程度，始得
    據為有罪之認定，若其關於被告是否犯罪之證明未能達此程
    度，而有合理懷疑之存在，致使無從形成有罪之確信，根據
    「罪證有疑，利於被告」之證據法則，即不得遽為不利被告
    之認定，最高法院30年上字第816 號、53年台上字第656 號
    、76年台上字第4986號分別著有判例可資參照。
三、本件公訴人認被告戊○○涉犯上揭罪嫌，無非以被告之供述
    、告訴人丙○○之指訴、目擊證人即當時與告訴人同車乘客
    甲○○、己○○之證述、國泰綜合醫院及亞東紀念醫院診斷
    證明書各1 份、車損照片數幀等，為其論據。訊據被告堅決
    否認有何傷害、毀損犯行，辯稱：伊從96年9 月21日晚上起
    ，即在伊所任職之臺北縣土市○○路5 之11號汽車維修廠值
    班，凌晨還有為客戶處理1 件修車，於本件案發時間不可能
    出現在案發現場；告訴人係憑車號0123-KM 號找人，但該車
    當時係由伊配偶乙○○駕駛行經現場等語。經查：
  (一)告訴人丙○○於96年9 月23日凌晨1 時許，駕駛車號5F-464
    7 號自用小客車，行經臺北縣土城市○○路、承天路口時，
    因行車糾紛，遭人徒手毆打，致受有鼻骨骨折、疑似右眼鈍
    傷併結膜下出血、視網膜水腫及外傷性虹彩炎等傷害，所駕
    駛自用小客車之前擋風玻璃亦遭人持鐵棒擊毀等情，此據告
    訴人指訴在卷，並有目擊證人即當時與告訴人同車乘客甲○○、己○○之證述可參，及國泰綜合醫院、亞東紀念醫院診
    斷證明書各1 份、車損照片數幀等附卷足稽，此部分之事實
    固堪認定。
  (二)惟因本案未當場查獲，其關鍵之處：當時毆打告訴人、毀損
    汽車前擋風玻璃者，是否確為被告無訛？就此，被告自始至
    終均加以否認。而告訴人最初僅能向警方提供車號0123-KM
    號自用小客車涉案，經警查悉該車車主係被告之配偶乙○○
    ，嗣遲至本件案發後已逾半年之久，告訴人始於97年4 月10
    日檢察官偵訊時，指認到庭被告係毆打及毀損之行為人，經
    檢察官詢以：怎麼會認為是被告打你？告訴人僅能泛稱：因
    為打我的人臉是瘦瘦的，而在庭的被告臉就是瘦瘦的（見97
    年度偵緝字第657 號卷《下稱偵緝卷》第22頁），此外未能
    描述任何人別特徵。有無可能僅係因為被告係乙○○之丈夫
    ，而告訴人已經咬定乙○○所有之車輛涉案，適巧被告與當
    時出手毆打者的臉都是瘦瘦的，所以想當然爾認為被告即係
    該名毆打者？已屬疑點重重。徵諸被告於甫案發之後，在警
    詢時所描述該名毆打者之特徵係：年約30歲，身高約170 公
    分，皮膚白，體型瘦、「短髮」、未戴眼鏡（見偵緝卷第5
    頁），惟被告於案發時係留有一頭長髮，此有被告提出雜誌
    內頁上之照片1 幀可稽（見本院卷第55頁），且據證人庚○○證明屬實（見本院卷第48頁、第101 頁），就此重要明顯
    之特徵，告訴人指訴已見疵誤，則被告與該名毆打者究否同
    一人？更加不能無疑。
  (三)再者，證人簡佳翔於本院97年9 月10日審理時具結證稱：（
    是否認識被告？）有印象。好像是我車子要上高速公路時壞
    掉，當時已經很晚，旁邊有拖車的排班，拖車有把我的車子
    拖去維修廠，我有一起過去，在維修廠看過被告。……（有
    無印象車子到維修廠修理的日期、時間？）96年9 月23日凌
    晨0 點多到維修廠，至於詳細時間我不記得，同日凌晨2 點
    多離開，這段時間我看到被告都在維修廠裡面，被告在幫我
    處理車子問題，他說我車子水箱破掉。（如何記得是哪天去
    維修車子？）我是96年9 月20日（星期四）生日，當天要上
    班，我跟我同學約星期六（即96年9 月22日）晚上慶生，隔
    天（即96年9 月23日）凌晨發生車子壞掉這件事情。……（
    你把車子開離開維修廠時間？）我不太清楚，我只知道已經
    蠻晚了，好像是凌晨2 點多，我要出門已經是凌晨0 點多，
    出門10分鐘就發生車子有問題，拖車就在旁邊，車子拖到維
    修廠約花了10分鐘，我在維修廠停留約1 個多小時。（當時
    對你車子進行維修的人從頭到尾都是同一人？）是，就是在
    庭被告。……（當時維修費用？）4 千多元，我是付現等語
    （見本院卷第46至49頁）；嗣於本院97年12月5 日審理時復
    到庭證稱：（妳的車子何時在何處故障？）我的車子要上高
    速公路，我當時車子開到中央路正要左轉上北二高土城交流
    道，在等紅綠燈的時候，我突然發現水箱的指示燈有異常情
    形，我就開到上閘道前的旁邊，剛好有拖車司機，我請司機
    幫我看，司機就說要幫我拖去維修廠。……（這是何時的事
    情？）是星期天凌晨0 點多的事情，我是星期六晚上出發，
    我聽廣播有播放已經凌晨0 點的訊息，但是還沒有到1 點。
    ……（你之前有無去過這家修車廠？）沒有。（從北二高閘
    道拖到修車廠裡面，大約花多久？）大約15分鐘，到達修車
    廠的時候，還沒有1 點。（你到修車廠的時候，有看到誰？
    ）我車子拖進去的時候，我只有看到1 位男性老闆在場，沒
    有女的，男性老闆就是在庭的被告。（當時被告在做什麼事
    情？）我到的時候，被告已經在門口，被告跟拖車司機一起
    把我的車子放下來一起檢查我的車。……（被告檢查完車子
    之後，做了什麼事情？）被告說我的車子水箱破掉，需要維
    修，被告就自己動手幫我維修，沒有其他員工幫忙，只有被
    告一個人而已。……（被告修理你的車子，修了多久？）我
    覺得蠻久的，因為我在旁邊一直催促被告什麼時候車子會好
    ，我確定有超過1 個小時，因為維修廠有放廣播，廣播會整
    點報時，我記得我離開維修廠的時候，已經是凌晨2 點多。
    （從你到達修車廠，一直到你離開修車廠，這段期間，被告
    有無離開你的視線？）沒有，頂多被告就上去維修廠的閣樓
    拿修車的東西就是類似小零件的東西，很快就下來了，被告
    從頭到尾沒有離開維修廠。……（你之前是否認識被告？）
    不認識。（為何你會對被告長相有印象？）因為在修車時候
    ，我跟被告聊天，我就向被告說，被告長的很像一個明星，
    被告當時是留長頭髮等語（見本院卷第98至101 頁）。查證
    人簡佳翔與被告、告訴人兩方均不相識，僅因車輛故障曾經
    前往修車廠以客戶身分與被告接觸，其立場公正客觀，而無
    偏頗之虞，所為證述自屬可採。此外，並有被告提出之估價
    單影本1 紙可堪對照（見本院卷第74頁）。故被告所辯：伊
    從96年9 月21日晚上起，即在上址汽車維修廠值班，凌晨還
    有為客戶處理1 件修車等語，核屬有據。換言之，被告有堅
    強之不在場證明。
  (四)至於目擊證人即當時與告訴人同車乘客甲○○、己○○固亦
    到庭指認被告係當時毆打告訴人之人，惟甲○○、己○○均
    係告訴人之親友，立場已難期客觀；況甲○○同係遲至本件
    案發後已逾半年之久，始於97年4 月10日檢察官偵訊時，指
    認出到庭被告，其所述：當時的被告喝酒，臉紅紅的，眼神
    也跟現在不一樣等語（見偵緝卷第24頁），核與證人簡佳翔
    所述伊當時與被告說話時沒有聞到酒味（見本院卷第99頁）
    情形不合，是甲○○當時目睹之毆打者是否確係被告？仍有
    合理之可疑。而己○○更是遲至97年5 月29日始另行到庭為
    指認（見97年度偵字第15054 號卷《下稱偵卷》第6 頁），
    渠二人有無可能係受告訴人之影響，始一致認定被告係該名
    毆打者？當時適值深夜時分，天色已暗，又逢天雨，甲○○
    、己○○均坐在汽車後座，對於本件猝然發生之傷害毀損事
    件，能否正確無誤觀察，並保存記憶逾半年之久？在在不能
    無疑。參以甲○○所見之對方車輛動態（己○○稱沒有注意
    及此部分，見偵卷第6 頁、本院卷第38頁），其於偵訊時稱
    ：被告方面有兩台車，一台白色，一台黑色，被告開的是白
    色車，被告打完告訴人後，與另一成年男子先開白色車走了
    ，後來才有另一個胖胖的子開黑色車，也就是我們報案車號
    （指0123-KM 號）的車，該胖胖男子有下來跟我講話云云（
    見偵緝卷第24頁）；嗣於本院審理時證述略謂：對方開二台
    車，印象中一台黑色，一台白色，其中一台好像是鈴木廠的
    SOLIO 車型，另一台就是一般的房車，被告好像是從SOLIO
    那輛車下來，後來也是搭那輛車離開，該車駕駛是一位女性
    ，另外一台車號0123-KM 車子是由一位胖胖男子駕駛云云（
    見本院卷第40、41頁）。然車號0123-KM 號自用小客車是白
    色豐田廠休旅車，此有車籍查詢資料1 紙（見96年度偵字第
    29234 號卷第12頁）、被告提出之照片2 幀（見本院卷第75
    頁）及在場證人丁○○之證述（見本院卷第42頁）可憑，對
    照甲○○上開所述內容已有不合。又依當時同在現場之證人
    丁○○、辛○○、乙○○三人於本院審理時所述經過情節，
    可知當時現場是有三輛車，依序是：告訴人所駕駛之車號5F
    -4647 號、乙○○所駕駛之車號0123-KM 號、丁○○所駕駛
    搭載辛○○之車號9378-RK 號自用小客車，告訴人車輛當時
    因停車準備迴轉，緊隨在後之乙○○煞車，致其後方丁○○
    之車頭與乙○○之車尾發生輕微碰撞，乙○○、丁○○二人
    下車處理，確認無大礙後，乙○○隨即上車駕車離去，嗣丁○○再駕車離開現場。而丁○○、辛○○與被告及告訴人均
    不認識，當時巧合行經現場，當無甘冒偽證罪責而相互勾串
    不實證詞之理，渠等所為互核一致之證述應屬真實。倘此，
    丁○○、辛○○既僅目睹車號0123-KM 號自用小客車僅有乙○○一人出來，未見有何其他男子進出情形，且乙○○於下
    車短暫交涉後，隨即將該車駛離現場，何以甲○○竟稱車號
    0123-KM 號自用小客車是一名胖胖的男子駕駛，且於毆打者
    坐另一輛車離去後，有下車跟伊講話？誠有疑義。洵難憑恃
    上開顯有疑慮之指認，輕率入人於罪。公訴人遽予採信，認
    被告涉犯本件傷害及毀損罪嫌，尚嫌速斷。
四、從而，本件尚不能排除係被告以外之人實行犯罪之可能性，
    被告所辯洵屬有據，故被告究竟有無起訴書所指之犯行，本
    院認仍有合理之可疑，而未達有罪之確信。此外，復查無其
    他證據足以證明被告犯罪，揆諸前揭法條及判例意旨，應諭
    知無罪之判決，以昭審慎。
據上論斷，應依刑事訴訟法第301 條第1 項，判決如主文。
本案經檢察官謝岳龍到庭執行職務。
中    華    民    國    98    年    3     月    20    日
                  刑事第十一庭  法  官  朱嘉川
以上正本證明與原本無異。
如不服本判決應於收受送達後10日內向本院提出上訴書狀，並應
敘述具體理由；其未敘述上訴理由者，應於上訴期間屆滿後20日
內向本院補提理由書（均須按他造當事人之人數附繕本）「切勿
逕送上級法院」。
                                 書記官  陳聖儒
中    華    民    國    98    年    3     月    20    日


司法院資訊處製作；財團法人民間司法改革基金會備份。
